【裁判字號】    89,上,76
【裁判日期】    890523
【裁判案由】    清償借款
【裁判全文】
臺灣高等法院臺中分院民事判決      八十九年度上字第七六號
      上  訴  人  丙○○
                  乙○○
      右二人共同
      訴訟代理人  丁○○    住.
      被  上訴人  亞太商業銀行股份有限公司
                            設.
      法定代理人  甲○○    住.
      訴訟代理人  戊○○    住.
右當事人間請求清償借款事件，上訴人對於中華民國八十八年十一月十九日臺灣彰化
地方法院第一審判決（八十八年度訴字第八四○號），提起上訴，本院判決如左：
    主      文
上訴駁回（原判決所命上訴人給付按年息百分之九點四三計算之利息，及按上開利率
百分之十或百分之二十計算之違約金，減縮為按年息百分之九計算之利息，及按上開
利率百分之十或百分之二十計算之違約金）。
第二審訴訟費用由上訴人連帶負擔。
    事      實
甲上訴人方面：
一聲明：求為判決：
  (一)原判決廢棄，駁回被上訴人第一審之訴。
  (二)訴訟費用由被上訴人負擔。
二陳述：除與原判決記載相同部分予以引用外，補稱：
  (一)本件貸款係委由土地代書代辦，依約定書記載借款人係於八十六年五月二十六日
    至該行對保，而保證人丙○○於八十六年五月二十四日至該行對保，因此對保人
    楊明山證稱均告知借款金額乙事，顯與常態不符。
  (二)本件證人楊明山證稱二張借據與約定書均是同一天所簽乙事，按常態該行應於是
    日八十六年五月二十七日同時撥款，但事實上該行係於八十六年五月二十七日及
    八十六年六月二日撥款，由常態可證明借款人二張借據係不同時簽。
  (三)本件如依證人楊明山證稱，二張借據借款人同時簽，依常態該行有足夠時間處理
    撥款事宜，不應延至八十六年六月二日撥款，由此可證明本借據借款人係於八十
    六年五月三十一日所簽無庸置疑。
  (四)本件依被上訴人所附貸款申請及調查表，借款人陳麗雪向被上訴人申請二筆貸款
    ，一筆為房屋購置貸款新台幣（下同）七百萬元，另一筆為房屋添修借款一百八
    十萬元。依證人楊峻銘證述，客戶要貸款時，先經審核通過，再請他們來辦理借
    款手續，填寫借據及約定書。惟本件房屋添修貸款，被上訴人未依上開手續請保
    證人填寫約定書，而冒用房屋購置之約定書，顯違反誠信及平等互惠原則，其保
    證責任應屬無效。
  (五)借款人陳麗雪申請房屋購置借款七百萬元，借款期限十五年，但被上訴人核准借
    款期限為七年期分一八○期償還，在借款人與被上訴人未合意狀態下，而保證人
    先行對保，並依被上訴人核准條件於借據上簽章，並於該借據第十八條再約定期
    滿就餘欠部分免對保續予保證。按對保人要求保證人預留一張空白借據備用之意
    思為，借款人月收入二十萬元，如認為有能力無需分一八○期償還時，借據內容
    會變動，造成第十八條重複立約情事，因此要求保證人預留空白借據乙張備用，
    保證人認為合理，遂依其要求預留乙張空白借據備用。本件房屋添修借據，係被
    上訴人挪用保證人上開預留空白借據，其保證責任應屬無效。又按房屋購置借據
    第十八條之約定，被上訴人如未挪用保證人預留之上開空白借據，則會要求保證
    人於房屋添修借據再立約，依此常態可證明被上訴人係挪用保證人預留之空白借
    據無訛。
  (六)本件保證人同一天簽二張借據，業經證人楊明山證實無訛，但二張借據立約日期
    不同，由此可驗證保證人主張八十六年五月三十一日房屋添修借據，係被上訴人
    挪用保證人預留備用之空白借據無訛，本件既屬挪用保證人所簽備用空白借據，
    其保證責任應屬無效。
  (七)有關被上訴人辯稱，借據日期係配合借款人需要填寫乙事，依被上訴人所附資料
    ，其撥款借款人尚需填寫撥款通知後，被上訴人再據以填寫放款核貸單後再行撥
    款，依上開證物可知，其撥款流程係借據簽妥後，再辦撥款手續，因此立借據之
    日期係以完成簽約手續之日，被上訴人辯稱立借據之日期係配合借款人需要填寫
    乙事，不足採信。
乙被上訴人方面：
一聲明：求為判決：
  (一)上訴人之上訴駁回。
  (二)訴訟費用由上訴人負擔。
二陳述及所用證據：除與原判決記載相同部分予以引用外，補稱：
  (一)借款人案件經八十六年四月二十六日核准後，被上訴人即通知借款人、保證人前
    來簽定借據完成借保手續，簽定前必告知貸款金額及撥貸條件。在借款人、保證
    人全部完成手續後，始依其指示日撥款於借款人帳戶，應合情理。借款人、保證
    人共負本借款清償責任，借款人、保證人先後簽定借據並不影響本筆債務。
  (二)案件經核准後，因應借款人、保證人之需要，於八十六年六月二日進行撥貸，乃
    符合銀行一般處理原則，並無不妥。
  補提消費者貸款申請及調查表二份、不動產鑑價表一份、擔保放款借據一份、活期
  性存款明細分類帳一份、撥款通知書及放款核貸單各二份、戶籍謄本一份為證。
丙本院依職權訊問證人楊明山。
    理      由
一、本件被上訴人起訴主張陳麗雪於八十六年六月二日，邀同上訴人丙○○、乙○○
    為連帶保證人，向伊借款一百八十萬元，約定借款應按月於每月二日平均攤還本
    息，利息按年息百分之九採機動利率計算，遲延履行時，除喪失期限利益外，並
    應按約定利率計息，逾期清償在六個月以內者，按上開利率百分之十，超過六個
    月者，按上開利率百分之二十計付違約金，借款期限至一百零一年六月二日止。
    而陳麗雪僅繳息至八十八年二月二日，尚欠本金一百七十萬一千一百二十一元。
    爰求為命上訴人與陳麗雪連帶給付上開本金，及自八十八年二月三日按年息百分
    之九起算利息，暨自八十八年三月四日按上開利率百分之十或百分之二十起算違
    約金之判決（原審判決陳麗雪按上開金額及利息、違約金給付，未據陳麗雪聲明
    不服，此部分業已確定，又被上訴人原係請求按年息百分之九點四三計算利息，
    及按上開利率百分之十或百分之二十計算違約金，於本院減縮按年息百分之九計
    算利息，及按上開利率百分之十或百分之二十計算違約金）。
二、上訴人丙○○則以因陳麗雪以坐落員林鎮之房屋向被上訴人抵押貸款，而依陳麗
    雪告之，被上訴人之規定，房屋抵押貸款配偶為當然之保證人，伊乃於八十六年
    五月二十七日，自行一人前往被上訴人彰化分行，於陳麗雪記載七百萬元之借據
    連帶保證人欄位上簽名，但被上訴人要求伊另於一張空白借據（未填載金額）保
    證人欄位簽名，以為備用，伊不疑有詐，遂於空白借據上簽名，致衍生此筆一百
    七十萬一千一百二十一元之借款；又本件借款設有不動產抵押，應先由設定抵押
    之標的物進行清償；另本件借款之放款利率，中央銀行一再調降，被上訴人未依
    規定調降，反調高本件借款利率，顯違反中央銀行之規定等語。上訴人乙○○則
    以伊隨陳麗雪前往被上訴人彰化分行，原以為係為土地借款事宜，不疑有詐，只
    要被上訴人要伊簽名即簽名，直至接獲法院支付命令時，始知為陳麗雪之連帶保
    證人，爰依民法第八十八條規定撤銷保證關係；又依銀行法第七十一條規定，商
    業銀行辦理短期及中期放款，又依該法第五條規定，銀行辦理授信，超過七年者
    為長期，本件借款為十五年，顯違反銀行法規定；另被上訴人辦理授信房屋抵押
    貸款，放款得免保證人或由配偶一人擔任連帶保證人即可，無須再覓第三者擔任
    保證人，本件被上訴人要伊擔任保證人，依法無據，其保證關係不存在等語，資
    為抗辯。
三、本件被上訴人主張陳麗雪於八十六年六月二日，邀同上訴人丙○○、乙○○為連
    帶保證人，向伊借款一百八十萬元，約定借款應按月於每月二日平均攤還本息，
    利息按年息百分之九採機動利率計算，遲延履行時，除喪失期限利益外，並應按
    約定利率計息，逾期清償在六個月以內者，按上開利率百分之十，超過六個月者
    ，按上開利率百分之二十計付違約金，借款期限至一百零一年六月二日止，伊並
    於同日撥款予陳麗雪。而陳麗雪僅繳息至八十八年二月二日，尚欠本金一百七十
    萬一千一百二十一元等情，業據其提出擔保放款借據、約定書、繳款明細、活期
    性存款明分類帳為證，核屬相符，而上訴人丙○○、乙○○，對借據及約定書上
    渠等簽名之真正亦承認，且不否認陳麗雪有向被上訴人借款一百八十萬元，被上
    訴人並有如數撥款之事實。又被上訴人之借款程序，為客戶要貸款時，先經審核
    ，如經審核通過，再請他們來辦理借款手續，填寫借據及約定書，此業據證人楊
    峻銘於原審證述屬實（見原審卷第三三、三四頁）；嗣負責辦理本件借款暨對保
    手續之證人楊明山即依此程序核辦，通知上訴人等至被上訴人彰化分行辦理借款
    事宜，據證人楊明山於原審證稱：「（借據是否由上訴人等人所簽）是，是在我
    們公司彰化分行所簽，約定書也是同一天所簽」、「（上訴人等填寫借據時有無
    告知借款金額）有，於填寫借據前我均有告知借款金額及還款方式」、「上訴人
    等人於不同時間到分行對保，來對保時，我均有告知借款金額」、「上訴人等分
    別借一百八十萬及七百萬元，二張借據同一天所簽，但不同天來對保」、「（借
    據上借款日期為何更改）我們是以實際撥款日為貸款日，當時撥款日為八十六年
    六月二日，所以將原填寫之八十六年五月三十一日更改」等語（見原審卷第三八
    、三九頁），證人楊明山於本院準備程序復證稱：「保證人係由借款人自行尋找
    的，於上訴人未對保之前，陳麗雪已辦好借款一百八十萬元之申請手續，而對保
    手續應當事人之方便而已」、「至於撥款會有前後，係由借款人通知後才撥款，
    我們不會自行撥款」、「借據上之日期原先係空白，係待撥款日才填上」、「借
    據上之金額有分別向保證人及借款人解說，於解說完畢後即填上」、「六月二日
    之撥款係應陳麗雪之要求，才會從五月三十一日延至六月二日撥款」等語（見本
    院卷第二四頁）。是由楊明山之證言可知上訴人及陳麗雪係不同天至被上訴人彰
    化分行辦理對保，在辦理對保之前，陳麗雪已辦好借款一百八十萬元之申請手續
    ，在辦理對保時，上訴人及陳麗雪同時在系爭一百八十萬元借款及另筆陳麗雪以
    上訴人為連帶保證人借款七百萬元之借據上簽名，在簽名之前證人楊明山已告知
    借款之金額及還款之方式，該兩張借據之日期於上訴人等（指上訴人及陳麗雪，
    下同）簽名之時係空白，待被上訴人配合陳麗雪要求撥款後始填上。再由被上訴
    人於原審所提出之約定書三份（附原審卷第十八－二一頁），及本院所提出之消
    費者貸款申請及調查表與活期性存款明細分類帳、撥款通知書、放款核貸單（附
    本院卷第四二、四三、六一－六四頁）所示，陳麗雪向被上訴人聲請房屋購置貸
    款七百萬元及房屋添修貸款一百八十萬元，於八十六年四月二十六日即已經被上
    訴人核准；上訴人丙○○係於八十六年五月二十四日，上訴人乙○○及陳麗雪係
    於八十六年五月二十六日前往被上訴人彰化分行辦理對保手續；陳麗雪所借之七
    百萬元，被上訴人分別於八十六年五月二十七日撥款六百萬元，八十六年六月二
    日撥款一百萬元，陳麗雪所借之一百八十萬元，被上訴人於八十六年六月二日撥
    款至陳麗雪活期儲蓄存款帳戶內，被上訴人於八十六年五月二十七日撥款六百萬
    元及八十六年六月二日撥款一百八十萬元之前，陳麗雪均有在撥款通知書蓋章。
    足證證人楊明山於八十六年五月二十四日及八十六年五月二十六日對上訴人等為
    對保時，已知陳麗雪業已核准貸款七百萬元及一百八十萬元，則證人楊明山對上
    訴人言明陳麗雪借款之金額及還款之方式，即與事實並無違背，且被上訴人於撥
    款之前，陳麗雪已在撥款通知書蓋章，顯然被上訴人之撥款係配合陳麗雪之需求
    ，於接獲陳麗雪之撥款通知後始為撥款，而由被上訴人於八十六年五月二十七日
    撥款六百萬元與八十六年六月二日撥款一百八十萬元及一百萬元，適與陳麗雪七
    百萬元借款之借據所載八十六年五月二十七日及系爭一百八十萬元借款之借據所
    載八十六年五月三十一日，因八十六年五月三十一日為星期六，撥款不及始延至
    八十六年六月二日，陳麗雪借款起算時間由八十六年五月三十一日更改為八十六
    年六月二日均相符，因此證人楊明山所稱上訴人等於借據簽名時，日期係空白，
    待被上訴人配合陳麗雪要求撥款後始填上，即堪採信。另由上訴人乙○○於原審
    自承其係隨陳麗雪前往被上訴人彰化分行簽名，及約定書所載上訴人乙○○與陳
    麗雪係同一天對保，參酌楊明山所言二張借據係同一天所簽，陳麗雪簽署七百萬
    元及系爭一百八十萬元借據時應係八十六年五月二十六日，約定書及兩張借據均
    為上訴人等於對保時同時簽署。查須被上訴人於撥款之後，陳麗雪始借到款項，
    借款起算日期又關係陳麗雪之利息起算時間及每月給付利息之時間，因此由上訴
    人等先簽署借據，待被上訴人撥款之後始填上借款日期自有必要，該借款日期於
    事後補填，並不影響陳麗雪借款及上訴人為其連帶保證人之事實，上訴人等既已
    在借款日期空白之借據上簽名，應認渠等有授權被上訴人依實際撥款之日補填日
    期。是上訴人辯稱丙○○對保時間在陳麗雪之後，因此楊明山所證有告知借款金
    額不實，陳麗雪係於八十六年五月二十七日及八十六年五月三十一日分別簽署七
    百萬元及系爭一百八十萬元借據，陳麗雪於八十六年五月三十一日填寫系爭借款
    之金額，上訴人並不知情，陳麗雪與被上訴人所為之本件一百八十萬元借款，係
    雙方通謀虛偽意思表示，被上訴人所稱立借據之日期係配合借款人需要填寫不可
    信云云，均屬無據，被上訴人主張上訴人應負本件陳麗雪借款之連帶保證責任，
    自為可採。
四、系爭一百八十萬元貸款係陳麗雪所借，上訴人乙○○並無借款之意，其又係在陳
    麗雪之陪同下前往被上訴人彰化分行對保，並在借據上連帶保證人欄下簽名，當
    知其係為陳麗雪借款之連帶保證人，上訴人乙○○為陳麗雪借款之連帶保證人，
    自無發生錯誤之可言，上訴人乙○○指稱其原欲為借款人，因發生錯誤，乃誤為
    陳麗雪借款之連帶保證人，爰依民法第八十八條規定撤銷為連帶保證之意思表示
    云云，即無可採。
五、上訴人再主張其僅連帶保證陳麗雪房屋購置七百萬元之貸款，係應被上訴人之要
    求始在另張空白未填載金額之借據上簽名，以為備用，係被上訴人將該空白借據
    挪為陳麗雪本件一百八十萬元借款之用，上訴人應不負本件借款之連帶保證責任
    等情，而上訴人主張被上訴人挪用其所簽七百萬元借款備用之空白借據之事證有
    ：1.保證人同一天簽二張借據，但二張借據立約日期不同。2.借款人申請七百萬
    元貸款之償還期限為十五年，而被上訴人僅核准七年，保證人係在借款人與被上
    訴人未合意之下先行對保。3.借款人係借二筆款項，應填寫二張借據及約定書，
    惟保證人僅填寫一張約定書。4.借款人月收入二十萬元，被上訴人認其有能力無
    需分七年償還，為防借據內容變動須更改，乃要求保證人預留空白借據以為備用
    。5.房屋購置七百萬元借款之借據第十八條約定，期滿就餘欠部分免對保續予保
    證，被上訴人如未挪用保證人預留之空白借據，則會要求保證人於房屋添修借據
    再立約。惟本院查：
    1.證人楊明山已證稱上訴人於簽署本件一百八十萬元借款時有告知其借款金額與
      還款方式，顯然上訴人明知其所簽之系爭借據與陳麗雪另筆七百萬元借款無關
      ，上訴人應係在連帶保證陳麗雪七百萬元借款之外，另同意連帶保證陳麗雪本
      件一百八十萬元之借款，上訴人所簽之系爭借據即係連帶保證陳麗雪之房屋添
      修一百八十萬元借款，並非另筆房屋購置七百萬元貸款之備用借據。
    2.上訴人連帶保證陳麗雪房屋購置七百萬元貸款，於該借據上之連帶保證人欄簽
      名即完成與被上訴人間保證契約之簽約手續，無另在空白借據簽名以為備用之
      必要。上訴人若僅欲連帶保證陳麗雪之七百萬元借款，當知再簽署空白借據有
      為他人挪用之虞，致生不必要之糾紛，上訴人豈有應對保人之要求另簽署空白
      借據之理？上訴人謂係因陳麗雪月收入二十萬元，被上訴人認為其有能力無需
      分七年償還，借據內容會有變動須更改，乃要求預留空白借據以為備用。然陳
      麗雪七百萬元借款，依借據所載借款期限為七年，被上訴人即應遵守借據內容
      ，於陳麗雪無違約之情況，縱陳麗雪有能力期前清償，被上訴人亦不得要求變
      更借款之期限，被上訴人自不會因陳麗雪經濟狀況良好而要求上訴人另簽署空
      白借據以為將來變更借款期限之用，陳麗雪若可期前清償全部債務，則上訴人
      之七百萬元借款連帶保證債務亦歸於消滅，預留空白借據豈有必要？是被上訴
      人之對保人苟有此要求，即屬不合理，當應為上訴人所拒，上訴人所稱其簽署
      空白借據為七百萬元借款之備用，顯不合常情。
    3.陳麗雪於申請七百萬元房屋購置及一百八十萬元房屋添修貸款時，於消費者貸
      款申請及調查表上即載明連帶保證人為上訴人，而上訴人係應陳麗雪之邀為其
      借款之連帶保證人，陳麗雪既為二筆借款，即須簽署二張借據，陳麗雪自應使
      上訴人在七百萬元及一百八十萬元借據上之連帶保證人欄簽名始能順利借到款
      ，當會告知上訴人應於二張借據上簽名連帶保證二筆借款，而借款當時，上訴
      人丙○○與陳麗雪仍有婚姻關係（兩人於八十七年十二月十九日離婚），並與
      丙○○之父即上訴人乙○○同住彰化縣埤頭鄉○○路四十八號，此觀戶籍謄本
      （附本院卷第一○四頁）及消費者貸款申請及調查表之記載即明，上訴人與陳
      麗雪屬至親，陳麗雪又提供坐落彰化縣員林鎮○○段二二三－五一、五二二－
      二號土地及地上建物設定抵押予被上訴人（見本院卷第四四、四五頁之不動產
      鑑價表），陳麗雪欲上訴人連帶保證其所借七百萬元及一百八十萬元二筆債務
      ，即無隱瞞僅告知該筆七百萬元債務之之必要。而上訴人在簽署系爭一百八十
      萬元借據時，若不知情，亦理應詢問陳麗雪，尤其上訴人乙○○係在陳麗雪陪
      同之下辦理簽約手續，均無貿然簽署系爭一百八十萬元借據之理。況被上訴人
      係在陳麗雪申請以上訴人為連帶保證人借貸七百萬元及一百八十萬元之前提下
      ，核准陳麗雪之申請，陳麗雪若無法使上訴人於系爭一百八十萬元借據上連帶
      保證人欄簽名，被上訴人或拒絕陳麗雪之借款，或請陳麗雪另覓連帶保證人，
      衡情亦不會要求上訴人先在空白借據上簽名以為七百萬元借款之備用，之後再
      予挪用至本件一百八十萬元之借款。
    4.系爭一百八十萬元借據，陳麗雪應於八十六年五月二十六日對保時即已簽署，
      借據上所載八十六年五月三十一日，係被上訴人原欲撥款至陳麗雪帳戶之日期
      ，已如前述。且上訴人既已在系爭一百八十萬元借據連帶保證人欄簽名，即同
      意連帶保證該債務，縱上訴人先於陳麗雪在系爭一百八十萬元借據簽名，對上
      訴人同意連帶保證陳麗雪一百八十萬元借款之事實並不生影響，對兩造保證契
      約之成立亦未妨害。是上訴人以其同時簽署七百萬元及本件一百八十萬元借據
      ，而本件一百八十萬元借據所載日期係在其簽署之後之八十六年五月三十一日
      ，主張本件一百八十萬元借據係挪用之前所預留之空白借據，顯無可採。
    5.陳麗雪就七百萬元房屋購置貸款原係申請十五年按月平均攤還本息，被上訴人
      核准七年分八十四期按月平均攤還本息，該七百萬元借據即依被上訴人核准之
      條件填載，顯然陳麗雪業已同意就被上訴人核准條件成立消費借貸契約，陳麗
      雪與被上訴人並非未合意，上訴人指稱被上訴人與陳麗雪未合意即對其先行對
      保，自屬無據。
    6.上訴人所簽之約定書，係就上訴人對被上訴人之一切授信往來所為之約定，此
      觀該約定書所載之前言自明（附原審卷第十八、二十頁），陳麗雪以上訴人為
      連帶保證人同時向被上訴人借貸七百萬元及一百八十萬元二筆債務，該約定書
      對二筆債務均可適用，自無就每筆借款簽署一張約定書之必要。且約定書僅係
      在補充借據內容之不足，上訴人既在借據上連帶保證人欄簽名，即應依借據內
      容就陳麗雪之一百八十萬元借款負連帶保證責任，並不因未簽署約定書，而免
      除上訴人之連帶保證責任，是上訴人以其未簽署二張約定書主張其不必負本件
      之連帶保證責任，委無可取。
    7.陳麗雪房屋購置七百萬元貸款之借據第十八條約定「本借款期限屆至時，立約
      人如無書面異議，視同願就餘欠部分續借供為房屋添修之用，並同意貴行得將
      本借款之期限展延至民國一○一年五月二十七日，立約人並同意依本借據之約
      款及其他有關約定履行債務，免再辦理簽約及對保手續」，此與本件係就陳麗
      雪房屋添修一百八十萬元貸款所簽之借據毫無關係。上訴人以七百萬元借據第
      十八條之約定推斷被上訴人係挪用其預留之空白借據，亦無理由。
六、本件借款，陳麗雪固有提供不動產為擔保，而依兩造所簽訂之借據，第八、九條
    約定不依約清償本金或付息時，借用人及連帶保證人即喪失期限利益，借款視為
    全部到期；第十一條第一款約定借用人基於本借據所負之一切債務，連帶保證人
    均願連帶負全部清償之責任，並同意被上訴人毋須先就擔保物受償，得逕向連帶
    保證人求償。是被上訴人於陳麗雪未依約按月繳納本息，所欠本金一百七十萬一
    千一百二十一元自應視為全部到期，被上訴人即得不先就陳麗雪提供之擔保物求
    償，逕行請求上訴人連帶清償陳麗雪所欠本金一百七十萬一千一百二十一元及利
    息、違約金。又依兩造所簽訂之借據第二條約定，本件借款之利息係按年息百分
    之九計算，嗣後隨被上訴人基本放款利率調整而調整，是兩造就借款利息已有約
    定，況依被上訴人所提之繳款明細（附原審卷第二一頁），本件之借款利率，從
    撥款時起至陳麗雪最後一期繳款日止，利率確均有波動，利率在百分之九至百分
    之九．八二○之間，顯有隨被上訴人之基本放款利率而有調整，被上訴人之基本
    放款利率既未調降至百分之九以下，則被上訴人請求按年利率百分之九計息，尚
    無不合，此與中央銀行調降基本放款利率無關，上訴人丙○○辯稱被上訴人應先
    由設定抵押之標的物進行清償，及未隨中央銀行調降利息云云，均無可採。
七、銀行法第七十一條固規定商業銀行僅能辦理短期及中期放款，而依同法第五條規
    定，銀行辦理授信，期限在一年以內者為短期信用，超過一年而在七年以內者為
    中期信用，超過七年者為長期信用。惟銀行法第二十八條復規定，商業銀行得附
    設儲蓄部及信託部，但各該部資本、營業及會計必須獨立，並依第二十三條、第
    二章及第四章或第六章之規定辦理；同法第七十八條第六款並規定儲蓄銀行得辦
    理長期分期償還放款。查本件被上訴人亞太商業銀行股份有限公司設有儲蓄部，
    有被上訴人公司之儲蓄部簡章在卷可參（附原審卷第四一頁以下），依被上訴人
    公司之儲蓄部簡章第五條，被上訴人經營之業務包含辦理中長期分期償還放款，
    被上訴人既設有儲蓄部，當然可經營長期放款業務，是兩造間之擔保借款期限雖
    為十五年，屬長期放款，惟被上訴人仍未違反銀行法之相關規定。況被上訴人是
    否違反銀行法不得經營長期放款，是中央金融主管機關對被上訴人業務監督之問
    題，與兩造之私法關係無涉，是上訴人乙○○指稱被上訴人辦理本件借款違反銀
    行法規定，因此兩造間之保證關係無效，洵屬無據。又被上訴人辦理房屋抵押貸
    款之授信工作，放款得免保證人或由配偶一人擔任連帶保證人，無須再覓第三者
    擔任保證人，但此僅被上訴人內部辦理房屋抵押貸款之規定，被上訴人為加強借
    款人之債信，要求借款人除配偶外另覓第三者擔任連帶保證人，有利被上訴人，
    自不在限制之內，上訴人乙○○為本件陳麗雪之連帶保證人，依法並無不合，上
    訴人乙○○既同意擔任陳麗雪借款之連帶保證人，兩造間之保證契約即成立，自
    不得援引被上訴人內部之規定而圖解免連帶保證之責任。
八、從而，被上訴人依消費借貸及連帶保證契約請求上訴人連帶給付借款一百七十萬
    一千一百二十一元，並自八十八年二月三日起至清償日止，按年息百分之九計算
    之利息，及自八十八年三月四日至八十八年九月三日止，按上開利率百分之十，
    自八十八年九月四日起至清償日止，按上開利率百分之二十計算之違約金，為有
    理由，應予准許。原審為被上訴人勝訴之判決，命上訴人給付上開本金及利息、
    違約金，核無不合，上訴論旨指摘原判決不當，求予廢棄改判，為無理由，應予
    駁回。
九、據上論斷，本件上訴為無理由，依民事訴訟法第四百四十九條第一項、第八十五
    條第二項判決如主文。
中      華      民      國    八十九     年     五     月    二十三     日
~B1民事第四庭審判長法  官  黃斐君                                   `
~B2                法  官  張浴美
~B3                法  官  陳蘇宗
右為正本係照原本作成。
上訴人得上訴。
如對本判決上訴，須於收受判決送達後二十日內向本院提出上訴書狀，其未表明上訴
理由者，應於提出上訴後二十日內向本院提出上訴理由書（須按他造人數附具繕本）
，並繳納送達用雙掛號郵票拾份（每份參拾肆元）。
上訴時應提出委任律師或具有律師資格之人之委任狀；委任有律師資格者，另應附具
律師及格證書及釋明委任人與受任人有民事訴訟法第四百六十六條之一第一項但書或
第二項（詳附註）所定關係之釋明文書影本。
~B                書記官  黃禎祥
中      華      民      國    八十九     年     五     月    二十五     日
附註：
民事訴訟法第四百六十六條之一（第一項、第二項）
對於第二審判決上訴，上訴人應委任律師為訴訟代理人。但上訴人或其法定代理人具
有律師資格者，不在此限。
上訴人之配偶、三親等內之血親、二親等內之姻親，或上訴人為法人、中央或地方機
關時，其所屬專任人員具有律師資格並經法院認為適當者，亦得為第三審訴訟代理人
。
                                                                        Ｅ


司法院資訊處製作；財團法人民間司法改革基金會備份。
